灣高等法院交通事件裁定　　　　　　　　　　　　　九十三年度交抗字第八八六號
　　抗　告　人
　　即受處分人　　甲○○
右抗告人因違反道路交通管理處罰條例案件，不服臺灣桃園地方法院九十三年度交聲
字第四一一號，中華民國九十三年十一月四日裁定，提起抗告，本院裁定如左：
        主  文
抗告駁回。
        理  由
一、抗告意旨略以：抗告人所有Ｇ七｜五三一○號於九十三年六月停放於桃園住家，
    未借予他人使用，員警舉發違規車輛係由男性駕駛，顯非抗告人之車輛。又依舉
    發員警所述：「因為信義路西向東是禁止迴轉的，駕駛人往西的方向時迴轉，迴
    轉之後開到第二車道，信義路東向西有三個車道，我站在第二車道車前直接攔駕
    駛人，駕駛人沒有停下來就轉到第一車道直接開走，．．」觀之，依常理判斷，
    台北市○○路為交通幹道，由東向西有三個車道，舉發當時顯非上下班尖峰時間
    ，一般員警不可能站在第二車道，且駕駛人更不可能於員警站在第二車道時，在
    擁擠的交通狀況下轉到第一車道直接開走而有撞傷員警之危險。另按道路交通管
    理處罰條例第八十五條第三項：「本條例關於車輛駕駛人之處罰，如應歸責於車
    輛所有人者，處罰車輛所有人。」則依員警之陳述當時駕駛人之違規事實，絕非
    有不能或不宜當場攔截之情形，其站在第二車道可直接攔截，足見其所述均非事
    實，舉發車輛明顯錯誤，車號記錯顯有誣陷之嫌，爰請鈞院撤銷原裁定云云。
二、按禁止迴車標誌，用以告示車輛駕駛人在前段道路行車，不准迴車，道路交通標
    誌標線號誌設置規則第七十五條前段定有明文；又汽車駕駛人迴車時，在設有禁
    止迴車標誌之路段迴車者，處銀元二百元以上六百元以下（即新台幣六百元以上
    一千八百元以下）罰鍰，道路交通管理處罰條例第四十九條第二款亦有明文；又
    按汽車駕駛人，駕駛汽車有違反道路交通管理處罰條例之行為，經交通勤務警察
    或依法令執行交通稽查任務人員制止時，不聽制止或拒絕停車接受稽查而逃逸者
    ，除按各該條規定處罰外，處三千元以上六千元以下罰鍰，道路交通管理處罰條
    例第六十條第一項有明文規定；末汽車駕駛人駕駛汽車違反道路交通管理處罰條
    例第四十九條、第六十條第一項規定者，除應依該條所規定之罰鍰處罰外，並分
    別予記違規點數一點，道路交通管理處罰條例第六十三條第一項第一款亦有規定
    。再逕行舉發違反道路交通管理事件，經汽機車所有人依通知單之應到案日期前
    到案，並告知違規駕駛人姓名、違規駕駛人到案依法處理；逾應到案日期，處罰
    機關應依本條例第八十五條第三項規定處罰該汽車所有人，違反道路交通管理事
    件統一裁罰標準及處理細則第二十四條亦規定甚明。
三、經查，受處分人甲○○所有之Ｇ七–五三一Ｏ號自用小客車，於民國（下同）九
    十三年六月五日十五時三十四分許，行經台北市○○路與松智路口時，該路口設
    有禁止迴轉標誌，竟貿然逕行迴轉（西往西），為台北市政府警察局信義分局吳
    興街派出所員警當場發現，隨即示意違規停檢，惟該駕駛人不但拒絕停車受檢更
    加速逃逸，經執勤員警記明車號、廠牌、顏色等特徵另核對內政部警政署車籍資
    料無誤後，由原舉發機關台北市政府警察局信義分局吳興街派出所掣單舉發之違
    規事實，有台北市政府警察局北市警交大字第ＡＢＺ０五六０四六、ＡＢＺ０五
    六０四七號舉發違反道路交通管理事件通知單影本二紙、台北市政府警察局信義
    分局吳興街派出所工作紀錄影本一紙及汽車車籍查詢資料一紙附卷可稽，並經證
    人即本件舉發員警蕭世宏於原審到庭證稱：因為信義路西向東是禁止迴轉的，駕
    駛人往西的方向時迴轉，迴轉之後開到第二車道，信義路東向西有三個車道，我
    站在第二車道車前直接攔駕駛人，駕駛人沒有停下來就轉到第一車道直接開走，
    駕駛人是男生，右前座坐一個女生。有看到車子的牌照號碼、樣式、廠牌是ＴＯ
    ＹＯＴＡ樣式的車子，ＥＸＳＩＯＲ，綠色的。．．他跑掉後我立即用無線電請
    派出所的基地台查詢車牌號碼、顏色及車子的廠牌符不符合。．．因為我們的電
    腦無法顯示車子的款式，只能知道車子的廠牌跟ＣＣ數及顏色，我查詢的結果跟
    我所攔到的車種及顏色一樣，所以我確定我攔到的車就是我所查到的這部車。．
    ．我在勤務完畢回派出所馬上紀錄執行職務時所發生的事情，所以我確實有攔到
    這一部自小客車。當時因為動態違規，通常來不及拍照等語（參原審卷第二十、
    二一頁）。而證人係具有執行公權力之警察人員身分，並與抗告人素不相識，且
    無仇怨，亦應無甘冒自身觸犯偽證罪之風險而設詞誣攀抗告人之理，故證人前開
    證言，更顯平允可信。再者，本件雖無現場違規事實舉發照片做為佐證，然於行
    政處分提出違規照片，僅係作為舉證之用，並非處分之要件，徵諸交通警員掣單
    舉發違反道路交通管理處罰條例所列之違規事實，本質上為行政處分，係公務員
    基於職務上權力，依法就特定之具體事件所為具有公法上效果之單方行政行為，
    基於公務員為公法上行為具有公信力之原則，該行政處分當可被推定為真正，其
    據以依法處分之事實認定亦為真正無誤，此與民事訴訴法第三百五十五條第一項
    規定：「文書，依其程式及意旨得認作公文書者，推定為真正」之情形相同，本
    此公信原則，立法者以道路交通管理處罰條例第九十二條第三項之授權，賦予行
    政機關訂定違反道路交通管理事件統一裁罰基準及處理細則，使執勤警員得當機
    處分，以達其維護交通秩序、安全之行政目的。反之，若謂公務員一切行政行為
    均需預留證據以證其實，則國家行政勢必窒礙難行。據此，刑事訴訟法就犯罪證
    據有關之規定中與屬行政秩序罰之交通違規裁罰本質不合之部分，自不在準用之
    列。此外，復有舉發警員於原審庭呈工作紀錄簿影本（見原審卷第二二頁）顯示
    早上十一點至下午五點卻係該舉發警員確實執行勤務中，又係能見度高之白天，
    應無誤認車輛之危險，受處分人稱當時舉發警員應非執勤及誤認車號等語，顯不
    可採；從而，本院經查既無任何證據足資證明警員有捏造事實違法取締之情事，
    則其本於維護交通秩序、安全職責所為之舉發，自應受到合法、正確之推定，而
    認員警舉發當時，確有見違規駕駛人為一男性，行經舉發地點時，違規迴轉並不
    服取締而逃逸等情，自堪信原處分機關裁決書所載之違規時間、地點，確有人駕
    駛受處分人所有之上述車輛違規無訛。受處分人即該車所有人未於通知單之應到
    案日期前告知原處分機關駕駛人之年籍資料，依本條例第八十五條第三項規定應
    處罰該汽車所有人，是原裁定認原處分機關漏未依道路交通管理處罰條例第六十
    三條第一項第一款之規定，分別並記受處分人違規點數一點，而將原處分撤銷，
    改依違反道路交通管理處罰條例第四十九條第二款、第六十條第一項、第六十三
    條第一項第一款，違反道路交通管理事件統一裁罰基準及處理細則第二十四條、
    第四十四條第一項暨基準表之規定，分別裁處受處分人罰鍰九百元並記違規點數
    一點、罰鍰三仟元並記違規點數一點，經核尚無不合，抗告意旨稱未將車輛借予
    他人等違規情事，而指摘原裁定不當，為無理由，應予駁回。
據上論結，應依道路交通管理處罰條例第八十九條，道路交通案件處理辦法第二十六
條，刑事訴訟法第四百十二條，裁定如主文。
中    華    民    國      九十三      年     十二        月     十三    日
                              臺灣高等法院交通法庭
                                  審判長法  官  許  增  男
                                        法  官  謝  靜  恒
                                        法  官  周  煙  平
右正本證明與原本無異。
不得再抗告。
                                        書記官  蕭  麗  珍
中　　　華　　　民　　　國　　九十三　　年　　 十二 　　月　　 十五 　　日
